【裁判字號】    97,聲,197
【裁判日期】    970605
【裁判案由】    訴訟救助
【裁判全文】
臺灣高等法院民事裁定                   97年度聲字第197號
聲  請  人  乙○○○
                              .
            甲○○
上列聲請人因與相對人第一商業銀行股份有限公司新營分行等間
訴訟救助再審聲請事件，聲請訴訟救助，本院裁定如下：
    主  文
聲請駁回。
聲請程序費用由聲請人負擔。
    理  由
一、聲請意旨略以：聲請人甲○○僅有現金新台幣（以下同）
    10,000元、一筆19平方公尺畸零田地，價值263,580 元，將
    近65歲，以打零工為生，每月收入7,000 元。聲請人乙○○
    ○高齡90歲，每月領取3,000 元老人年金，支付三餐費用。
    是聲請人之資力比社會救助法所定低收入戶之認定標準還低
    ，顯無資力支出聲請費用，爰依民事訴訟法第107 條規定，
    聲請訴訟救助云云。
二、按當事人因無資力支出訴訟費用而聲請訴訟救助者，關於無
    資力支出訴訟費用之事由，應提出可使法院信其主張為真實
    並能即時調查之證據，以釋明之，此觀民事訴訟法第109 條
    第2 項、第284 條之規定自明。所謂「無資力」係指窘於生
    活，且缺乏經濟信用者而言（最高法院43年台抗字第152 號
    判例意旨參照）；申言之，若非取給於自己或共同生活親屬
    基本生活之費用不能支出訴訟費用，且無籌措款項以支出訴
    訟費用之信用技能，即難謂為無資力支出訴訟費用。而法院
    調查聲請人是否無資力支出訴訟費用，專就聲請人提出之證
    據為之，如聲請人並未提出證據，或依其提出之證據，未能
    信其無資力支出訴訟費用之主張為真實，即應將其聲請駁回
    ，並無依職權調查或定期命補正之必要（最高法院26年滬抗
    字第34號判例意旨參照）。
三、本件聲請人因與相對人第一商業銀行股份有限公司新營分行
    等間訴訟救助事件，對於本院於97年5 月6 日所為97年度聲
    字第132 號民事確定裁定聲請再審，並就應徵再審聲請裁判
    費1,000 元，聲請訴訟救助。經查，聲請人於本件聲請狀之
    證物欄記載「財產、綜合所得、郵政存簿影本壹份（鈞院97
    年度聲字第132 號卷宗可查」，然本院調取97年度聲字第
    132 號卷宗，未發現聲請人曾提出上開書證，難認聲請人已
    提出能即時調查之證據，以釋明所主張無資力支出再審聲請
    費用之主張為真實。又本件應徵再審聲請裁判費僅1,000 元
    ，聲請人甲○○既自認有現金10,000元、一筆價值263,580
    元之田地，且每月收入7,000 元，顯有能力負擔1,000 元再
    審聲請裁判費。是本院認聲請人主張無資力支出再審聲請裁
    判費云云，為不可採，其聲請訴訟救助，為無理由，不應准
    許。
四、據上論結，本件聲請為無理由，爰裁定如主文。
中    華    民    國    97    年    6     月    5     日
                    民事第四庭
                        審判長法  官  張劍男
                              法  官  彭昭芬
                              法  官  翁昭蓉
正本係照原本作成。
不得抗告。
中    華    民    國    97    年    6     月    5     日
                              書記官  張淑芬


司法院資訊處製作；財團法人民間司法改革基金會備份。
